臺灣新北地方法院民事判決
111年度婚字第17號
原      告  乙○○  


被      告  甲○○（○○○○）


上列當事人間請求離婚事件，本院判決如下：
    主  文
原告之訴駁回。
訴訟費用由原告負擔。
    事實及理由
一、本件原告起訴主張：原告與日本國籍之被告於民國108年5 
    月18 日結婚，婚前被告原預定於108年初自臺北藝術大學畢
    業，其居留證也將隨之到期，然被告不願付出任何勞力換取
    在台之工作證，竟以延畢及故意懷孕等方式繼續留在台灣，
    並堅持在原告準備期末考之際，強迫原告與其辦理結婚登記
    。原告母親因擔心被告身懷六甲又隻身在台，為就近照顧被
    告，另租屋給被告居住，並多次前往送餐，惟被告不知感謝
    ，反指摘原告母親對其騷擾。其後被告又一再以原告無經濟
    能力，無法扶養小孩為由，於108年5月26日與原告發生爭執
    ，甚不惜持刀欲殺害原告，且於翌日堅決搬離，拒絕與原告
    履行同居義務，嗣後更未經原告同意，擅自於108年7月16日
    帶著小孩回日本，並在日本提起離婚訴訟。被告及被告父母
    竟利用原告於108年5月時簽名的文件，擅自於日本辦理結婚
    登記及提出離婚訴訟，原告已準備對被告及其父母提起詐欺
    罪之告訴。在日本辦理離婚乃是被告及其父母之陰謀，因為
    在日本判決對被告有利，且被告故意不讓原告探視孩子，日
    本法院也不見得會理睬。被告與其父親本就知道原告登記結
    婚時還是個大學生，且之後還要服兵役，卻反過來指責原告
    不扶養被告、不負責任，其等為人處世異於常人，在在顯示
    被告只是將原告當作是取得在台居留權之玩物，仗著自己家
    鄉在異國，玩弄我國法律，欺人太甚，為此依民法第1052條
    第1 項第3款、第5款及第6款之規定，請求准予離婚等語，
    並聲明：請准原告與被告離婚。
二、被告方面則因本件未經言詞辯論，故未提出任何聲明或陳述
    。
三、按離婚及其效力，依協議時或起訴時夫妻共同之本國法；無
    共同之本國法時，依共同之住所地法；無共同之住所地法時
    ，依與夫妻婚姻關係最切地之法律，涉外民事法律適用法第
    50條定有明文。查本件原告為中華民國國民，被告為日本國
    人，兩造雖無共同之本國法，惟兩造婚後曾在臺灣共同生活
    ，是本件離婚事件之準據法，依上開規定，自應依我國法律
    為適用法，先此敘明。
四、次按原告之訴，依其所訴之事實，在法律上顯無理由者，法
    院得不經言詞辯論，逕以判決駁回之。民事訴訟法第249 條
    第2 項定有明文。復按外國法院之確定判決，有下列各款情
    形之一者，不認其效力：依中華民國之法律，外國法院無
    管轄權者。敗訴之被告未應訴者。但開始訴訟之通知或命
    令已於相當時期在該國合法送達，或依中華民國法律上之協
    助送達者，不在此限。判決之內容或訴訟程序，有背中華
    民國之公共秩序或善良風俗者。無相互之承認者。民事訴
    訟法第402 條第1 項亦定有明文。又如當事人提出者為外國
    法院之離婚判決，而對方當事人對該外國法院之判決效力有
    所爭執時，戶政登記機關仍應就該外國法院判決之效力為實
    質上之審查；關於外國法院判決之效力，屬戶政機關職權審
    查事項，此與戶政機關就我國法院判決僅負形式上之審查義
    務，不須為實質上之審查者不同（最高行政法院79年度判字
    第461號判決參照）；又外國法院之確定判決，除據為執行
    名義請求本國法院強制執行者，依強制執行法第43條規定（
    即現行法第4 條之1 第1 項），應經本國法院以判決宣示許
    可其執行外，各機關均可依民事訴訟法第402 條規定為形式
    上之審查，據以決定是否承認外國法院確定判決之效力，惟
    有私權爭執時，利害關係人仍可循民事訴訟程序解決（見司
    法院82年10月29日（82）秘臺廳民一字第17966 號函、法務
    部85年11月11日（85）法律決字第28829 號函）。準此，我
    國對外國法院之判決係採自動承認制度，原則上不待法院之
    承認判決，該判決即因符合承認要件而自動發生承認之效力
    ，僅於以外國確定判決為執行名義時，始須由法院以判決宣
    示許可執行，合先敘明。
五、經查，兩造原為夫妻關係，嗣被告向日本法院訴請離婚，經
    日本埼玉家庭法院川越支部於2021年9月3日判決兩造離婚，
    被告業已委託代理人於110年12月9日在台灣辦理離婚登記等
    情，有戶籍謄本、桃園市中壢區戶政事務所111年1月19日桃
    市壢戶字第1110000950號函附之兩造離婚登記資料在卷可參
    ，揆諸前揭說明，該離婚判決若無民事訴訟法第402 條第1 
    項各款情事，不待本院之承認判決，即發生承認之效力，主
    管機關本於職權，依民事訴訟法第402 條第1 項規定自行審
    查，原告無需另行提起本件訴訟請求判決離婚，惟有私權爭
    執時，利害關係人仍可循民事訴訟程序解決。從而，本件兩
    造婚姻關係既已因日本法院判決離婚確定而解消，原告自無
    再向本院訴請離婚之必要，是原告請求裁判離婚，核無權利
    保護之必要，且其情形不能補正，爰不經言詞辯論，逕以判
    決駁回之。
六、據上論結，本件原告之訴為無理由，依家事事件法第51條，
    民事訴訟法第249 條第2 項、第78條，判決如主文。
中　　華　　民　　國　　111 　年　　3 　　月　　11　　日
                    家事法庭  法　官 楊朝舜
以上正本係照原本作成。
如對本判決上訴，須於判決送達後20日內向本院提出上訴狀。如
委任律師提起上訴者，應一併繳納上訴審裁判費。
中　　華　　民　　國　　111 　年　　3 　　月　　11　　日
                  　          書記官 賴怡婷